【裁判字號】    95,訴,1708
【裁判日期】    951031
【裁判案由】    毒品危害防制條例
【裁判全文】
臺灣彰化地方法院刑事判決              95年度訴字第1708號
公  訴  人  臺灣彰化地方法院檢察署檢察官
被      告  甲○○
                    （另案於臺灣彰化監獄執行中）
上列被告因違反毒品危害防制條例案件，經檢察官提起公訴（95
年度毒偵字第2895、3070、3323號），於本院準備程序中，被告
就被訴事實為有罪之陳述，經裁定改行簡式審判程序，本院判決
如下：
    主  文
甲○○施用第一級毒品，累犯，處有期徒刑壹年，扣案之海洛因
貳拾壹包（合計淨重陸點貳捌公克）、海洛因伍包（合計淨重零
點柒公克）沒收銷燬之，注射針筒支、塑膠鏟管貳支沒收之。
又施用第二級毒品，累犯，處有期徒刑陸月，扣案之甲基安非他
命壹包（毛重約零點伍公克）沒收銷燬之。應執行有期徒刑壹
年肆月，扣案之海洛因貳拾壹包（合計淨重陸點貳捌公克）、海
洛因伍包（合計淨重零點柒公克）、甲基安非他命壹包（毛重約
零點伍公克）沒收銷燬之，注射針筒支、塑膠鏟管貳支沒收
之。
    犯罪事實及理由
一、甲○○前因施用毒品案件，經觀察、勒戒後，認無繼續施用
    毒品之傾向，於民國91年8 月21日執行完畢釋放，由臺灣彰
    化地方法院檢察署檢察官於同日，以91年度毒偵字第1833、
    2040號為不起訴處分；復因施用第一級毒品案件，經同署檢
    察官提起公訴，並聲請裁定送強制戒治，其強制戒治部分，
    於93年1 月9 日因毒品危害防制條例修正報結而執行完畢，
    其刑責部分，由本院於92年10月14日，以92年度訴字第1225
    號判處有期徒刑9 月確定，又因竊盜案件，經本院於92年10
    月9 日，以92年度易字第1057號判處有期徒刑1 年2 月確定
    ，上開2 案經接續執行，甫於95年4 月19日執行完畢。詎其
    仍未戒除毒癮，復基於反覆持續施用第一級毒品之犯意，自
    95年7 月10日起至同年7 月29日晚上某時止，在其彰化縣鹿
    港鎮○○里○○街44號住處等地，以將第一級毒品海洛因粉
    末置入注射針筒內加水後，再以針筒注射手臂血管之方式，
    施用第一級毒品海洛因多次。另基於反覆持續施用第二級毒
    品之犯意，於95年7 月11日及95年7 月29日某時，在其上揭
    住處，各施用第二級毒品甲基安非他命1 次。嗣於：(一)95年
    7 月14日18時45分許，在彰化縣鹿港鎮○○里○○路199 號
    「神采飛揚遊藝場」前，為警查獲，並扣得第一級毒品海洛
    因21包（合計淨重6.28公克），及其所有供施用海洛因之注
    射針筒2 支；(二)復於95年7 月29日19時許，在彰化縣鹿港鎮
    ○○路與菜園路口前，為警查獲，並扣得第一級毒品海洛因
    5 包（合計淨重0.70公克）、第二級毒品甲基安非他命1 包
    （毛重約0.35公克），及其所有供施用海洛因之注射針筒1
    支、塑膠鏟管2 支。
二、按除被告所犯為死刑、無期徒刑、最輕本刑為3年以上有期
    徒刑之罪或高等法院管轄第1審案件者外，於前條第1項程序
    進行中，被告先就被訴事實為有罪之陳述時，審判長得告知
    被告簡式審判程序之旨，並聽取當事人、代理人、辯護人及
    輔佐人之意見後，裁定進行簡式審判程序；除簡式審判程序
    及簡易程序案件外，第1審應行合議審判，刑事訴訟法第273
    條之1 第1 項、第284 條之1 分別定有明文。本件被告甲○
    ○所涉係死刑、無期徒刑、最輕本刑為3 年以上有期徒刑之
    罪或高等法院管轄第1 審案件以外之罪，並於本院行準備程
    序時就被訴事實為有罪之陳述，本院合議庭依前揭規定，經
    評議結果，裁定改由受命法官獨任行簡式審判程序。
三、上開事實，業據被告甲○○於本院審理時坦承不諱，且被告
    獲案後，經警採集其尿液送驗結果，確呈嗎啡及甲基安非他
    命陽性反應，此有詮昕科技股份有限公司濫用藥物尿液檢驗
    報告書2 紙附卷可稽，而扣案之白色粉末21包、5 包，經送
    鑑驗結果，確含海洛因成份（21包部分，合計淨重6.28公克
    ；5 包部分，合計淨重0.70公克），亦有法務部調查局鑑定
    書2 紙在卷可參，而扣案之白色結晶物1 包，經檢驗結果，
    確為甲基安非他命（毛重約0.35公克），有彰化縣警察局毒
    品初步檢驗報告單1 紙附卷可憑，此外復有該海洛因21包、
    5 包、甲基安非他命1 包及注射針筒3 支、塑膠鏟管2 支扣
    案可資佐證，足徵被告之自白確與事實相符，本件事證明確
    ，被告犯行應堪認定。
四、查刑法已於94年2月2日修正公布，刪除刑法第56條關於連續
    犯之規定，且自95年7月1日起施行。(一)按刪除連續犯規定之
    修正理由已有「至連續犯之規定廢除後，對於部分習慣犯，
    例如竊盜、吸毒等犯罪，是否會因適用數罪併罰而使刑罰過
    重產生不合理之現象一節，在實務運用上應可參考德、日等
    國之經驗，委由學界及實務以補充解釋之方式，發展接續犯
    之概念，對於合乎接續犯或包括的一罪之情形，認為構成單
    一之犯罪，以限縮數罪併罰之範圍，用以解決上述問題」之
    說明。(二)且按刑事法若干犯罪行為態樣，本質上原具有反覆
    、延續實行之特徵，立法時既予特別歸類，定為犯罪構成要
    件之行為要素，則行為人基於概括之犯意，在密切接近之一
    定時、地持續實行之複次行為，倘依社會通念，於客觀上認
    為符合一個反覆、延續性之行為觀念者，於刑法評價上，即
    應僅成立一罪。學理上所稱「集合犯」之職業性、營業性或
    收集性等具有重複特質之犯罪均屬之，例如經營、從事業務
    、收集、販賣、製造、散布等行為概念者是，亦有最高法院
    95年度台上字第1079號判決意旨可資參照。(三)而毒品因有高
    度之成癮性及濫用性，施用毒品之行為本身，顯然具有反覆
    性及延續性之特徵，如將「持續多次施用毒品行為」評價為
    數罪，恐與刑罰過度評價禁止原則相悖。基此，本院認被告
    持續多次施用第一級毒品海洛因行為應僅成立「集合犯」之
    實質一罪，且施用毒品既屬集合犯之習慣犯的性質，被告雖
    於刑法修正前、後各有多次施用毒品行為，本院仍僅論以一
    罪（均屬集合犯之實質一罪）。
五、核被告甲○○所為，係犯毒品危害防制條例第10條第1 項、
    第2 項之施用第一級、第二級毒品罪。被告持有第一級、第
    二級毒品之低度行為，應為其施用第一級、第二級毒品之高
    度行為吸收，不另論罪。查被告前因施用毒品案件，經本院
    於92年10月14日，以92年度訴字第1225號判處有期徒刑9 月
    確定，又因竊盜案件，經本院於92年10月9 日，以92年度易
    字第1057號判處有期徒刑1 年2 月確定，上開2 案經接續執
    行，甫於95年4 月19日執行完畢，有臺灣高等法院被告全國
    前案紀錄表、臺灣彰化地方法院檢察署刑案資料查註紀錄表
    各1 份在卷可憑，其於有期徒刑執行完畢後，5 年內故意再
    犯有期徒刑以上之上開2 罪，為累犯，應依刑法第47條第1
    項之規定分別加重其刑。爰審酌被告前有毒品及竊盜前科紀
    錄，素行不佳，及其施用毒品之動機、目的、方法、不知珍
    惜身體、施用毒品之期間、所生危害，暨犯後坦承犯行之態
    度等一切情狀，分別量處如主文所示之刑，並定其應執行刑
    。又扣案之海洛因21包（合計淨重6.28公克）、5 包（合計
    淨重0.70公克）、甲基安非他命1 包（毛重約0.35公克），
    分別係屬第一級、第二級毒品，應依毒品危害防制條例第18
    條第1 項前段之規定沒收銷燬；另扣案之注射針筒3 支、塑
    膠鏟管2 支，均係被告所有並供其施用海洛因之用，應依刑
    法第38條第1 項第2 款併予宣告沒收。
六、應依刑事訴訟法第273條之1第1項、第299條第1項前段、第
    310 條之2 、第454 條第1 項，毒品危害防制條例第10條第
    1 項、第2 項、第18條第1 項前段，刑法第11條前段、第47
    條第1 項、第51條第5 款、第38條第1 項第2 款，判決如主
    文。
本案經檢察官張尹敏到庭執行職務。
中    華    民    國    95    年    10    月    31    日
                    刑事第二庭        法  官    郭麗萍
以上正本證明與原本無異。
如不服本判決，應於判決送達後10日內向本院提出上訴狀 (須附
繕本)。
中    華    民    國    95    年    10    月    31    日
                                      書記官    林怡吟
附錄本案論罪科刑法條全文：
毒品危害防制條例第10條
施用第一級毒品者，處 6 月以上 5 年以下有期徒刑。
施用第二級毒品者，處 3 年以下有期徒刑。
毒品危害防制條例第18條
查獲之第一、二級毒品及專供製造或施用第一、二級毒品之器具
，不問屬於犯人與否，均沒收銷燬之；查獲之第三、四級毒品及
製造或施用毒品之器具，無正當理由而擅自持有者，均沒入銷燬
之。但合於醫藥、研究或訓練之用者，得不予銷燬。
前項合於醫藥、研究或訓練用毒品或器具之管理辦法，由法務部
會同行政院衛生署定之。


司法院資訊處製作；財團法人民間司法改革基金會備份。
